臺北高等行政法院判決
                                    109年度簡上字第114號
上  訴  人  佳福育樂事業股份有限公司                   

代  表  人  陳韻如              
訴訟代理人  梁景岳  律師
            陳冠諭  律師
被上訴人    勞動部勞工保險局                           

代  表  人  鄧明斌              
上列當事人間勞工退休金條例事件，上訴人對於中華民國109年6
月30日臺灣臺北地方法院108年度簡字第176號行政訴訟判決，提
起上訴，本院判決如下：
    主  文
上訴駁回。
上訴審訴訟費用由上訴人負擔。
    理  由
一、事實概要：
㈠、上訴人經營幸福高爾夫球場，如附表所示之楊○瑩等26人（下
    稱楊○瑩等26人）為服務於幸福高爾夫球場之桿弟。被上訴
    人認上訴人為楊○瑩等26人之雇主，未依規定申報所屬勞工
    楊○瑩等26人在職期間提繳勞工退休金，違反勞工退休金條
    例第18條規定，遂以民國106年12月11日保退二字第1066029
    3620號函（下稱命限期改善處分），命上訴人於107年1月5
    日前改善，該函於106年12月12日送達上訴人。
㈡、惟上訴人逾期仍未補申報，被上訴人乃依勞工退休金條例第4
    9條規定，以107年1月29日保退二字第10710003870號裁處書
    裁處罰鍰新臺幣（下同）2萬元在案【下稱第一次裁罰，案
    經臺灣臺北地方法院（下稱原審法院）107年度簡字第228號
    判決駁回上訴人之訴，復經本院108年度簡上第120號判決駁
    回上訴確定】；上訴人仍未補申報，被上訴人依同規定，以
    107年9月10日保退二字第10760216451號裁處書裁處罰鍰25,
    000元，於107年9月11日送達在案（下稱第二次裁罰，案經
    原審法院108年度簡字第35號審理中）；上訴人仍未補申報
    ，被上訴人依同規定，以107年10月23日保退二字第1076024
    8431號裁處書（下稱原處分）裁處上訴人罰鍰3萬元。上訴
    人不服，循序提起行政訴訟，經原審法院108年度簡字第176
    號判決（下稱原判決）駁回，復提起本件上訴。　
二、上訴人起訴主張及訴之聲明、被上訴人於原審之答辯及聲明
    、原審判決理由，均引用原審判決書所載。　　
三、上訴意旨略以：
㈠、幸福球場桿弟確實無固定提供勞務之時間，亦無需打卡，並
    無上下班制度，且桿弟有自由選擇服務勞務對象之自由，相
    關懲處規定或約定補沙、拔草區域等場地維護，均係基於渠
    等自行表決訂定之自律規章，上訴人對渠等並無進行懲處，
    也不具有必然存在之分工情形，是上訴人與楊○瑩等26人間
    不具有人格、經濟及組織上之從屬性等特性，自非僱傭關係
    。原審法院對於上訴人於前開訴訟上攻擊方法及證人李明月
    證詞等有利證據，恝置不論，已構成判決理由不備之違法。
㈡、上訴人業已否認「幸福高爾夫球場桿弟管理規則」、「桿弟
    出班公休休假規定辦法」、「幸福高爾夫球場桿弟守則」、
    「幸福高爾夫球場桿弟應注意補充規定事項」等私文書之形
    式真正，原審法院未依職權詳實調查前開文書之形式真正，
    徒以另案證人李雨純證言及斷章取義邱庚源訪談內容，進而
    為上訴人不利之認定，不僅有判決理由不備暨認定事實與所
    憑證據內容不符之當然違背法令，亦有悖於證據法則。　
㈢、原判決對於上訴人主觀上是否具有故意、過失等情，並未就
    上訴人所聲請調查之證據而為調查，即率以被上訴人已通知
    上訴人限期改善、依上訴人企業經營之能力判斷主觀上已可
    認識其行為違法性為由，遽認上訴人主觀上具可非難性及可
    歸責性，自有判決不備理由之當然違背法令。　　
㈣、原審法院107年度簡字第228號、鈞院108年度簡上字第120號
    判決因違背我國採民事與行政雙軌審判系統之憲法架構，逕
    自認定上訴人與桿弟間之私法法律關係，而有顯然違背法令
    之情形。原審不察，逕以爭點效理論為由，論認上訴人與楊
    ○瑩等26人間存在僱傭關係，實有判決適用法規不當之違背
    法令。並聲明：1.原判決廢棄。2.訴願決定及原處分均撤銷
    。
四、本院經核原判決之結論並無違誤。茲就上訴理由再予補充如
    下：
㈠、按勞工退休金條例第18條規定：「雇主應於勞工到職、離職
    、復職或死亡之日起七日內，列表通知勞保局，辦理開始或
    停止提繳手續。」同條例第49條規定：「雇主違反……第十八
    條……規定，未辦理申報提繳、停繳手續……，經限期改善，屆
    期未改善者，處新臺幣二萬元以上十萬元以下罰鍰，並按月
    處罰至改正為止。」是雇主應於勞工到職之日起七日內，列
    表通知勞保局，辦理開始提繳手續，如有違反，經主管機關
    限期命改善即補申報提繳手續，屆期仍未補申報，主管機關
    即得裁處罰鍰，且為督促處分相對人依期改善，如處分書送
    達後，雇主仍未遵期完成改善，主管機關得按月連續處罰（
    最高行政法院108年4月份第2次庭長法官聯席會議決議要旨
    參照）。
㈡、次按行政處分除非具有無效之事由而自始不生效力外，於未
    經撤銷、廢止或未因其他事由而失其效力前，其效力繼續存
    在（行政程序法第110條第3項、第4項參看）。一有效之行
    政處分，如未經相對人於法定期間內提起行政爭訟，或曾經
    行政爭訟程序確定後獲得維持，即因不得再行爭訟而發生形
    式確定力（不可爭力），則原處分機關以外之國家機關，包
    括法院，除非是有權撤銷機關，均應尊重該行政處分，並以
    之為行為之基礎，此即所謂「行政處分之構成要件效力」。
    是以，一有效行政處分（前行政處分）之存在及其內容，成
    為作成他行政處分（後行政處分）之前提要件時，後行政處
    分即應以前行政處分為其構成要件作為決定之基礎。當事人
    如以後行政處分為訴訟客體，提起行政訴訟，具有構成要件
    效力之前行政處分非訴訟客體，其合法性即非受訴行政法院
    審理之範圍，否則不啻就已具形式確定力之前行政處分重啟
    爭訟程序，而有害於法秩序之安定（最高行政法院107年度
    判字第678號判決要旨參照）。
㈢、查本件訴訟客體即上訴人所爭執之原處分，係被上訴人以上
    訴人違反勞工退休金條例第18條規定，經通知限期改善後，
    屆期仍未改善，依勞工退休金條例第49條規定按月連續處罰
    規定所為之處罰。而上訴人對於被上訴人認定其為楊○瑩等2
    6人之雇主，與楊○瑩等26人間有勞動契約關係，卻未依規定
    申報提繳手續，違反勞工退休金條例第18條規定，以命限期
    改善處分命上訴人於107年1月5日前完成改善（依原審訴願
    卷第20頁送達證書，已於106年12月12日送達上訴人），並
    未提出訴願或行政訴訟，該命限期改善處分即已發生形式確
    定力，被上訴人自得據以為作成原處分（即按月連續處罰）
    之構成要件基礎。又上訴人於被上訴人命限期改善處分後，
    並未依規定改善，先後經被上訴人於107年1月29日為第一次
    裁罰、於107年9月10日為第二次裁罰後，上訴人迄未改善等
    情，為原審依法確定之事實，核與卷證資料相符，自得為本
    件裁判之基礎，則被上訴人繼而以原處分裁處上訴人3萬元
    罰鍰，自無違誤。從而，原判決認定被上訴人以上訴人違反
    勞工退休金條例第18條規定，經其通知限期改善，屆期仍未
    完成改善，依勞工退休金條例第49條規定按月連續處罰，作
    成原處分，於法無違，而駁回上訴人在原審之訴，並無違誤
    。至於上訴人與新北市政府間工會法事件(本院107年度訴字
    第84號、最高行政法院108年度判字第35號，見原判決第22
    頁)，與本件上訴人與勞動部勞工保險局間勞工退休金條例
    事件，非屬同一當事人之他訴訟，原判決關於爭點效論述，
    誤引該判決為據之部分，雖有未適，惟不影響本件判決之結
    論，附此指明。上訴意旨求予廢棄原判決，為無理 由，應
    予駁回。
五、結論：本件上訴為無理由，依行政訴訟法第236條之2第3  
    項、第255條第1項、第98條第1項前段，判決如主文。　　
中　　華　　民　　國　　110 　年　　12　　月　　7 　　日
                    臺北高等行政法院第五庭
                              審判長法  官　蘇嫊娟 
                                    法  官　劉正偉 
                                    法  官　陳雪玉
上為正本係照原本作成。
不得上訴。
中　　華　　民　　國　　110 　年　　12　　月　　7 　　日
                                    書記官  王月伶
附表：
編號 姓名 1 楊○瑩 2 李○純 3 陳○雯 4 楊○珍 5 汪○紅 6 許○燕 7 徐○玲 8 陳○涵 9 施○潔 10 向○琴 11 陳○玉 12 陳○蓉 13 鍾○美 14 胡○萍 15 陳○淇 16 陳○安 17 陳○娟 18 葉○連 19 楊○ 20 陳○哖 21 陳○玉 22 陳○娟 23 呂○禧 24 許○文 25 許○鳳 26 王○雲